【裁判字號】    98,上訴,1893
【裁判日期】    980520
【裁判案由】    毒品危害防制條例
【裁判全文】
臺灣高等法院刑事判決                98年度上訴字第1893號
上  訴  人
即  被  告  甲○○
上列上訴人因毒品危害防制條例案件，不服臺灣板橋地方法院97
年度訴字第5217號，中華民國98年3 月25日第一審判決（起訴案
號：臺灣板橋地方法院檢察署97年度毒偵字第8274號），提起上
訴，本院判決如下：
    主  文
上訴駁回。
    理  由
一、按刑事訴訟法第350條、第361條、第362條、第367條規定，
    不服地方法院之第一審判決而上訴者，須提出上訴書狀，並
    應敘述具體理由，為上訴必備之程式；其所提出之書狀未敘
    述上訴理由，或僅曾以言詞陳述上訴理由者，均應於上訴期
    間屆滿後20日內補提理由書於第一審法院。第一審法院經形
    式審查，認逾期未補提上訴理由者，應定期間先命補正；逾
    期未補正者，為上訴不合法律上之程式，應以裁定駁回。倘
    已提出上訴理由，但所提非屬具體理由者，則由第二審法院
    以上訴不合法律上之程式，判決駁回。而所謂具體理由，必
    係依據卷內既有訴訟資料或提出新事證，指摘或表明第一審
    判決有何採證認事、用法或量刑等足以影響判決本旨之不當
    或違法，而構成應予撤銷之具體事由，始克當之（例如：依
    憑證據法則具體指出所採證據何以不具證據能力，或依憑卷
    證資料，明確指出所為證據證明力之判斷如何違背經驗、論
    理法則）；倘僅泛言原判決認定事實錯誤、違背法令、量刑
    失之過重或輕縱，而未依上揭意旨指出具體事由，或形式上
    雖已指出具體事由，然該事由縱使屬實，亦不足以認為原判
    決有何不當或違法者（例如：對不具有調查必要性之證據，
    法院未依聲請調查亦未說明理由，或援用證據不當，但除去
    該證據仍應為同一事實之認定），皆難謂係具體理由，俾與
    第二審上訴制度旨在請求第二審法院撤銷、變更第一審不當
    或違法之判決，以實現個案救濟之立法目的相契合，並節制
    濫行上訴（最高法院97年度台上字第892 號判決意旨參照）
    。又依刑事訴訟法第367 條之文義及立法意旨，僅於「上訴
    書狀未敘述上訴理由」之情形，為保障上訴人之權益，始有
    補正之問題。至有無敘述理由，第一審法院僅作形式上之審
    查，如上訴書狀形式上已敘述不服原判決之意旨者，即與未
    敘述上訴理由之情形有別，無庸再命補正；至於其理由是否
    具體，則屬第二審法院審查之範圍，亦不在命補正之列。亦
    即上訴書狀已記載理由，並有具體之敘述時，其上訴既屬合
    法，第二審法院固應就其理由之是否可取，為實體之審理及
    判斷；如認其上訴書狀雖記載理由，但並未具體敘述時，則
    無須再命補正，可逕認其上訴不合法，以判決駁回之（最高
    法院97年度台上字第3889號判決意旨參照）。
二、本件上訴人即被告甲○○不服原判決，於98年4 月13日具狀
    提起第二審上訴，其上訴理由略以：被告因形跡可疑為警盤
    查，即主動向執勤員警坦承未經發覺之施用毒品犯行，並主
    動帶領員警回至住處交出施用毒品使用之注射針筒等物，已
    符合自首要件云云。惟查，本件被告自警詢至原審判決中均
    未曾主張伊屬自首，且刑法第62條所謂自首，係指犯人在其
    犯罪未發覺前，向該管公務員申告自己之犯罪事實，而自願
    接受裁判而言。所謂發覺，固非以有偵查犯罪職權之機關或
    人員確知其犯罪無誤為必要，只須有確切之根據得為合理之
    可疑者，即足當之（最高法院26年度渝上字第1839號、72年
    度台上字第641號判例參照），而被告於97年9月30日15時50
    分許，於土城市○○路99巷前，因員警見其行跡可疑進行盤
    查，乃坦承有施用第一級、第二級毒品犯行，並經被告自願
    同意受搜索後，於其住處查扣施用毒品之注射針筒、玻璃球
    等物，此有被告警詢筆錄及搜索、扣押筆錄、扣押物品目錄
    表在卷可憑（見偵查卷第5 頁、12至15頁），是被告既係因
    行跡可疑遭警盤查，而經警查悉其施用毒品犯行，自與自首
    要件不符，被告前開上訴主張之理由，顯屬誤解自首的要件
    ，依卷內資料觀察，難認係屬具體之上訴理由。揆諸前開說
    明，原判決實質上並無被告符合自首要件而未予認定之違背
    法令事實存在，自難認被告已依據卷內既有訴訟資料或提出
    新事證，指摘或表明第一審判決有何採證認事、用法或量刑
    等足以影響判決本旨之不當或違法，而構成應撤銷之具體事
    由，其上訴自屬不合法律上之程式，應予駁回，並不經言詞
    辯論為之。
據上論斷，應依刑事訴訟法第367條前段、第372條，判決如主文
。
中    華    民    國    98    年    5     月    20    日
                  刑事第十庭    審判長法  官 楊炳禎
                                      法  官 陳春秋
                                      法  官 李春地
以上正本證明與原本無異。
施用第一級毒品部分如不服本判決，應於收受送達後10日內向本
院提出上訴書狀，其未敘述上訴之理由者並得於提起上訴後10日
內向本院補提理由書（均須按他造當事人之人數附繕本）「切勿
逕送上級法院」。
施用第二級毒品部分不得上訴。
                                      書記官 蘇秋
中    華    民    國    98    年    5     月    20    日


司法院資訊處製作；財團法人民間司法改革基金會備份。
